最高法院民事裁定                                八十七年度台抗字第四○一號
    抗  告  人  高杏瑛
右抗告人因與蘇若明等間請求侵權行為損害賠償事件，對於中華民國八十七年三月三
十日台灣高等法院裁定（八十七年度重訴字第一八號），提起抗告，本院裁定如左：
    主  文
抗告駁回。
抗告訴訟費用由抗告人負擔。
    理  由
按於刑事訴訟程序得提起附帶民事訴訟者，以因犯罪而受損害之人為限，否則，其訴
即難謂為合法，此觀刑事訴訟法第四百八十七條規定自明。所謂因犯罪而受損害，係
指因刑事被告之犯罪行為而受損害者而言。又刑事庭裁定移送民事庭之附帶民事訴訟
，應適用民事訴訟法，縱移送前提起此項訴訟不合刑事訴訟法第四百八十七條所定之
要件，而有同法第五百零二條第一項關於訴之不合法情形，亦應依民事訴訟法第二百
四十九條第一項第六款之規定，以裁定駁回之。本件抗告人於原法院刑事庭相對人蘇
若明即蘇若緯被訴偽造有價證券刑事訴訟程序中，對於相對人蘇若明、黃淑玲、萬眾
提起附帶民事訴訟，係主張：依據台灣台北地方法院八十四年度訴字第一九八二號民
事判決，相對人黃淑玲應將台北縣萬里鄉○○里○○段龜吼小段一三八－一一號土地
上建物，即門牌號碼台北縣萬里鄉○○○路二六號房屋（下稱系爭房屋）所有權移轉
登記與伊，黃淑玲為阻礙伊行使權利，於民國八十二年十二月十七日與訴外人郭進城
設定最高限額新台幣（下同）一千六百五十萬元抵押權登記，八十四年七月四日又與
相對人萬眾設定最高限額六百七十二萬元之虛偽抵押權登記，並由黃淑玲、蘇若明、
天元建設股份有限公司、李遺麟及劉文雄等共同偽造五百六十萬元之本票，交付與萬
眾，由萬眾據以聲請拍賣系爭房屋，詐害伊之債權等情，求為命(一)相對人將黃淑玲所
有系爭房屋於八十四年七月四日，台北縣汐止地政事務所收件號碼汐止地一一八四五
號，抵押權利人萬眾，設定人黃淑玲，債務人天元建設股份有限公司、蘇若明之最高
限額抵押權登記予以塗銷；(二)相對人給付伊六百七十二萬元及其法定遲延利息之判決
。嗣經刑事法院裁定移送同院民事庭，原法院以：相對人蘇若明所涉偽造有價證券罪
嫌之犯罪事實，依台灣高等法院八十六年度上訴字第一九三四號刑事判決略以：蘇若
明明知天富建設股份有限公司變更為天元建設股份有限公司，負責人於八十四年五月
廿五日由劉文雄變更為李遺麟，竟於八十四年七月三日意圖供行使之用，未經劉文雄
同意，偽簽劉文雄與李遺麟為共同發票人，面額五百六十萬元之本票，並盜用劉文雄
之印章於本票上，執向不知情之萬眾借款等情，而經判處罪刑在案，有該刑事判決附
卷足稽。是該刑事案件蘇若明被訴之犯罪事實受損害之人為劉文雄，抗告人並非受害
人。因認抗告人不得於刑事訴訟程序提起附帶民事訴訟，其起訴為不合法，而裁定駁
回其訴，經核於法洵無違誤。抗告意旨，聲明廢棄原裁定，非有理由。
據上論結，本件抗告為無理由。依民事訴訟法第四百九十二條第一項、第九十五條、
第七十八條，裁定如主文。
中      華      民      國    八十七    年      七      月    二十四    日
                              最高法院民事第五庭
                                  審判長法官  吳  啟  賓
                                        法官  洪  根  樹
                                        法官  謝  正  勝
                                        法官  劉  福  來
                                        法官  黃  熙  嫣
      右正本證明與原本無異
                                              書  記  官
中      華      民      國    八十七    年      八      月     十四     日
